【裁判字號】    92,台上,4681
【裁判日期】    920828
【裁判案由】    偽造文書
【裁判全文】
最高法院刑事判決                              九十二年度台上字第四六八一號
    上  訴  人  甲○○
                丁○○
                丙○○
                乙○○
                戊○○
右上訴人等因偽造文書案件，不服台灣高等法院高雄分院中華民國九十年三月十五日
第二審判決（八十九年度上訴字第一０三九號，起訴案號：台灣高雄地方法院檢察署
八十八年度偵字第二二一三五、二五六四０號），提起上訴，本院判決如左：
    主  文
原判決撤銷，發回台灣高等法院高雄分院。
    理  由
本件原判決認定上訴人甲○○、丁○○、丙○○、乙○○、戊○○有原判決事實欄所
載之犯罪事實，因而撤銷第一審之判決，改判分別論處上訴人等共同連續行使偽造公
文書，足以生損害於公眾及他人各罪刑（甲○○，累犯，處有期徒刑壹年捌月；丁○
○、戊○○各處有期徒刑壹年肆月；丙○○處有期徒刑壹年拾月；乙○○處有期徒刑
壹年貳月），固非無見。
惟按科刑判決書，須先認定犯罪事實，然後於理由內敘明其認定犯罪所憑之證據，方
足以資論罪科刑，如認定事實與其所採用之證據，及認定之理由不相適合，即屬理由
矛盾，其判決當然為違背法令。本件原判決理由四認上訴人甲○○持原判決附表（下
稱附表）一編號七偽造典當名義人陳進旺身分證及ＱＳ∣一三九五號車籍資料前往典
當，其所偽造之陳進旺身分證上照片為甲○○，有附表一所示之偽造物品可證，並認
第一審判決認此部分不能證明上訴人等犯罪，尚有未合等語。然查當舖負責人陳正宗
於第一審提出偽造之陳進旺身分證影本，與卷附甲○○之相片相比對（見第一審卷第
一六二頁、高市警刑大偵肅字第六九七０號卷第二五頁），似非同一人，且陳正宗於
第一審調查證據時亦稱：該陳進旺身分證影本上照片之人和庭上上訴人都不像云云（
見第一審卷第一六０頁），原判決認偽造之陳進旺身分證上照片為甲○○，似與卷內
資料不相符合，且對上開有利於甲○○之證據，為何不足採，亦未於判決內說明理由
，難謂適法。又本件原判決雖以證人即鴻展當舖負責人林錫興於警訊及第一審證述明
確，並依附表一編號十所示偽造物品等證據，認其中偽造之裕隆汽車製造股份有限公
司（下稱裕隆公司）貨物稅完稅照證號碼與附表一編號二、八、九、十二之裕隆公司
貨物稅完稅照證號碼，均為中區稅貨照苗字第一四三三二五號，堪認丁○○有駕駛附
表一編號十所示車輛及持偽造之車籍資料前往台東鴻展當舖典當之行為。然為上訴人
丁○○所否認，且查證人林錫興於警訊時供述：有一男子持林進生之身分證及車號P5
-6580 號之車籍資料至伊當舖典當，伊檢視該人與身分證相片相符，行車執照及汽車
新領牌照登記書與車子牌照、引擎號碼均無誤，所以才典當給他等語（見高市警刑偵
肅字第五九七五三號卷第三五頁），於第一審亦稱：確實是丁○○開車去典當的，當
天伊有拿他的行車執照、車籍資料、身分證影本、當票等語（見第一審卷第一六０頁
），如屬無訛，則前往典當之人與該偽造之林進生身分證上照片之人應屬相同，然丁
○○既否認有上開犯行，允宜命林錫興提出其所持有被偽造之林進生身分證影本詳予
比對審認，遽認丁○○係持偽造之林進生身分證前去鴻展當舖典當，亦有調查職責未
盡之違法。又卷內似無偽造之林進生身分證之相關資料，原判決遽予宣告予以沒收，
亦有未洽。另原判決理由四內認：附表二編號二並非無據證明上訴人等所為，第一審
併予論處，難謂允當等語（見原判決第九頁倒數第二行），與原判決理由五認：上訴
人等所辯附表二之犯行，非渠等所為，堪予採信云云（原判決第一一頁倒數第六行）
，前後論述相互矛盾。再原判決理由三認：上訴人等竊取附表一所示車輛，偽造裕隆
公司貨物稅完稅照證或偽造進口與貨物稅完稅證明書及附表一典當名義人之汽車新領
牌照登記書、行車執照、汽車保險證、車牌及身分證，駕駛懸掛偽造車牌之車輛及持
偽造之證件資料前往當舖典當詐取財物之行為，係犯刑法第三百二十條第一項、第二
百十六條、第二百十條、第二百十一條、第二百十二條、第二百十八條、第三百三十
九條第一項、第二項之罪，所犯行使偽造公文書、行使偽造私文書、行使偽造特種文
書、偽造公印文及詐欺取財各罪，有方法結果之牽連關係，為牽連犯，應從一重以行
使偽造公文書罪處斷，但對於竊取車輛所犯之竊盜犯行，與上述各罪間之法律關係如
何？疏未論述，亦有判決理由不備之違法。又原判決事實欄既認定上訴人等共組竊車
偽造車籍資料典當牟利，且於不到四個月期間即先後竊取如附表一所列之自小客車達
十六輛，上訴人等就該竊車牟利之連續犯行，是否有恃之維生，為常業犯？有無依竊
盜犯贓物犯保安處分條例相關規定令入勞動場所強制工作之必要，以遏盜風？案經發
回，允宜注意及此。以上或為上訴意旨所指摘，或為本院得依職權調查之事項，應認
原判決有撤銷發回更審之原因。至原判決理由五不另為無罪諭知部分，因公訴人認與
撤銷發回部分有裁判上一罪關係，基於審判不可分原則，亦一併發回，合予指明。
據上論結，應依刑事訴訟法第三百九十七條、第四百零一條，判決如主文。
中      華      民      國    九十二    年      八      月    二十八    日
                              最高法院刑事第八庭
                                  審判長法官  莊  登  照
                                        法官  洪  明  輝
                                        法官  黃  一  鑫
                                        法官  魏  新  和
                                        法官  林  秀  夫
      右正本證明與原本無異
                                              書  記  官
中      華      民      國    九十二    年      九      月      四      日


司法院資訊處製作；財團法人民間司法改革基金會備份。
